福建連江地方法院刑事判決　　　　　　　100年度易緝字第2號
公　訴　人　福建連江地方法院檢察署檢察官
被　　　告　朱木順
上列被告因竊盜案件，經檢察官提起公訴（91年度連偵字第114
號），被告於準備程序中就被訴事實為有罪之陳述，經本院告知
簡式審判程序之旨，並聽取被告與公訴人之意見後，裁定依簡式
審判程序審理，判決如下：
    主  文
朱木順於夜間侵入住宅竊盜，處有期徒刑拾月。
    事  實
一、朱木順前因搶奪案件，經臺灣桃園地方法院以86年度訴字第
    975 號判決處有期徒刑1 年7 月確定；又因竊盜案件，經臺
    灣桃園地方法院以86年度易字第4979號判決處有期徒刑1 年
    確定。另因偽造貨幣案件，經臺灣桃園地方法院以86年度訴
    字第163 號判決處有期徒刑3 年8 月確定；又因違反麻醉藥
    品管制條例案件，經臺灣桃園地方法院以86年度易字第4256
    號判決處有期徒刑6 月確定；又因偽造文書案件，經臺灣桃
    園地方法院以86年度易字第4645號判決處有期徒刑6 月確定
    ；再因違反藥事法案件，經臺灣桃園地方法院以87年度訴字
    第254 號判決處有期徒刑5 月確定，上開四罪嗣經臺灣桃園
    地方法院以87年度聲字第3503號裁定應執行有期徒刑4 年10
    月確定，於民國86年12月19日入監執行，後於89年10月21日
    縮短刑期假釋出監，假釋期間付保護管束。嗣因本案而撤銷
    假釋，現執行殘刑中（尚未執行完畢，於本件不構成累犯）
    。詎仍不知悔改，於91年9 月5 日14時許，搭船前往連江縣
    北竿鄉，於當日18時用餐之際，見對街由王祥生開設在連江
    縣北竿鄉塘歧村233 號之「台灣鐘錶百貨行」內有販售金飾
    等貴重物品，詎臨時起意，意圖為自己不法之所有，先自行
    勘查地形，策畫行竊路徑，後隨手拾起路旁之鋼筋，利用卡
    車門板將該鋼筋彎成Ｕ字型後，末端再綁上拾獲之尼龍繩，
    待一切就緒，直至翌日（6 日）凌晨1 時許，趁辛樂克颱風
    襲馬之際，著手套以自製之前述鐵鉤勾住台灣鐘錶百貨行後
    門左鄰建物之二樓鐵窗，再順勢攀爬至台灣鐘錶百貨行3 樓
    倉庫頂，並無故侵入該未上鎖之倉庫內，潛行至一樓店面，
    以隨身攜帶之鑰匙將放置金飾之金飾櫃表面玻璃與可供上下
    關啟之木板接合處撬開縫隙，進而伸手將該開關木板拉開至
    足供手可自由進出之空隙，繼將櫃內之金戒子300 枚、金項
    鍊90條、金手鍊60只、魚形玉佩1 只、黑膽石項鍊3 條、水
    晶手鍊1 條、黃水晶耳墜7 粒、小象牙2 隻等，共價值約新
    臺幣90萬元之物，洗劫一空後，循原進入之路線逃逸，復將
    犯罪用工具丟棄於連江縣北竿鄉「台江飯店」後方之海域，
    嗣於同月6 日6 時許搭船返回連江縣南竿鄉復興村109 號住
    處，將上述金飾藏匿於其住處天花板之夾層內，另於同月9
    日16時許，將大部分金飾藏匿於東引陳年高梁酒之包裝盒內
    ，搭船攜至大陸福州市○○路上之不知名銀樓銷贓，共得款
    人民幣20萬元，並已花費殆盡（未經許可前往大陸之部分，
    業已另案起訴），警局於同年9 月6 日接獲王祥生報案後，
    即清查轄內慣竊，鎖定朱木順，復於同年10月3 日13時許，
    在連江縣警察局內詢問朱木順時，朱木順坦承犯行，並陪同
    員警前往其住處取贓，當場在該處天花板之夾層內扣得剩餘
    之魚形玉佩1 只、黑膽石項鍊3 條、水晶手鍊1 條、黃金項
    鍊水晶耳墜7 粒、小象牙2 隻等物。嗣朱木順於91年12月5
    日9 時30分許赴臺出境通關時，於左褲袋夾藏金項鍊7 條、
    金手鍊6 條（共14兩6 錢），遭馬祖岸巡直屬大隊福澳安檢
    所及連江機動查緝隊安檢查獲，朱木順坦承亦係91年9 月6
    日凌晨於上開「台灣鐘錶百貨行」所竊得而待出脫之贓物。
二、案經王祥生訴由連江縣警察局移送福建連江地方法院檢察署
    檢察官偵查起訴。
    理  由
一、按本件被告朱木順所犯為死刑、無期徒刑、最輕本刑3 年以
    上有期徒刑以外之罪，亦非屬高等法院管轄之第一審案件，
    其於準備程序中，先就被訴事實為有罪之陳述，經告知簡式
    審判程序之旨，並聽取檢察官、被告之意見後，本院合議庭
    依刑事訴訟法第273 條之1 第1 項裁定進行簡式審判程序，
    是本案之證據調查，依同法第273 條之2 規定，不受同法第
    159 條第1 項、第161 條之2 、第161 條之3 、第163 條之
    1 ，及第164 條至第170 條所規定證據能力認定及調查方式
    之限制，合先敘明。
二、上開犯罪事實，業據被告朱木順於警詢時及偵審中坦承不諱
    ，核與告訴人即被害人王祥生於警詢及偵訊時之指述情節相
    符（見偵卷第3 頁至第9 頁背面、第55頁至第57頁；金門地
    方法院卷第36頁），並有被告當庭親手繪製之行竊路徑圖、
    行竊地點金飾櫃分布圖、取贓照片8 張、現場照片2 張在卷
    可憑（見偵卷第51、52頁、第28頁至第31頁、金門地方法院
    卷第39頁），再有連江縣警察局扣押物品目錄表、扣押物品
    清單、贓物認領保管單（見偵卷第27頁、34頁；金門地方法
    院卷第40頁）足佐，堪認被告上開任意性自白，確與事實相
    符。綜上，本件事證明確，被告上開犯行堪以認定，應予依
    法論科。
三、新舊法比較適用部分：
    被告為前揭行為後，刑法部分條文業於94年1 月7 日修正，
    94年2 月2 日公布，於95年7 月1 日施行，又刑法321 條第
    1 項亦於100 年1 月10日修正，100 年1 月26日公布，於10
    0 年1 月28日施行，現行刑法第2 條第1 項規定：「行為後
    法律有變更者，適用行為時之法律。但行為後之法律有利於
    行為人者，適用最有利於行為人之法律。」上開規定乃與刑
    法第1 條罪刑法定主義契合，而貫徹法律禁止溯及既往原則
    ，係規範行為後法律變更所生新舊法律比較適用之準據法，
    是刑法第2 條本身雖經修正，但刑法第2條 既屬適用法律之
    準據法，本身尚無比較新舊法之問題，應一律適用裁判時之
    現行刑法第2 條規定以決定適用之刑罰法律，先予辨明。又
    刑法修正之比較新舊法，應就罪刑有關之共犯、未遂犯、想
    像競合犯、牽連犯、連續犯、結合犯、以及累犯加重、自首
    減輕暨其他法定加減原因（如身分加減）與加減例等一切情
    形，綜其全部罪刑之結果而為比較，最高法院95年5 月23日
    95年度第8 次刑庭會議決議可資參照。經查：
  (一)按修正前刑法第321 條第1 項規定：「犯竊盜罪而有左列情
    形之一者，處6 月以上、5 年以下有期徒刑：一於夜間侵入
    住宅或有人居住之建築物、船艦或隱匿其內而犯之者。二毀
    越門扇、牆垣或其他安全設備而犯之者。三攜帶兇器而犯之
    者。四結夥3 人以上而犯之者。五乘火災、水災或其他災害
    之際而犯之者。六在車站或埠頭而犯之者。」修正後刑法第
    321 條第1 項規定：「犯竊盜罪而有下列情形之一者，處6
    月以上、5 年以下有期徒刑，得併科新臺幣10萬元以下罰金
    ：一侵入住宅或有人居住之建築物、船艦或隱匿其內而犯之
    者。二毀越門扇、牆垣或其他安全設備而犯之者。三攜帶兇
    器而犯之者。四結夥3 人以上而犯之者。五乘火災、水災或
    其他災害之際而犯之者。六在車站、埠頭、航空站或其他供
    水、陸、空公眾運輸之舟、車、航空機內而犯之者。」經比
    較新舊法之規定，新法增加「得併科新臺幣10萬元以下罰金
    」外，並刪除原第1 款「於夜間」之要件，且就第6 款增加
    「航空站、其他供水、陸、空公眾運輸之舟、車、航空機內
    」之要件，是修正後刑法第321 條第1 項第1 款之規定並未
    有利於被告，比較新、舊法結果，應以行為時法律即修正前
    刑法第321 條第1 項第1 款之規定對被告較為有利。
  (二)被告行為時之修正前刑法第55條後段有關「犯一罪而其方法
    或結果之行為犯他罪名」之牽連犯規定，已於被告行為後所
    施行之修正後刑法中刪除，亦即修正後之刑法，已無牽連犯
    得論以裁判上一罪之情形。查被告所犯侵入住宅罪及加重竊
    盜罪，其行為、時間均屬各別獨立，但有方法、目的之牽連
    關係，若適用前開修正前刑法第55條後段牽連犯之規定論以
    一罪，顯較依修正後刑法按數罪併合處罰之規定有利於被告
    。
  (三)本院經綜合全部罪刑之結果，在適用「罪刑綜合比較原則
    」、「擇用整體性原則」（最高法院27年上字第2615號判例
    意旨參照），本案應一體適用被告前揭行為時之法律對其較
    為有利。
四、論罪科刑部分：
    核被告所為，係犯刑法第306 條第1 項侵入住宅罪及同法第
    321 條第1 項第1 款之夜間侵入住宅竊盜罪。被告所犯上開
    2 罪間，有方法、目的之牽連關係，為牽連犯，應依修正前
    刑法第55條之規定，從一重論以刑法第1 項第1 款之夜間侵
    入住宅竊盜罪。爰審酌被告前有搶奪等多項前案紀錄，有臺
    灣高等法院被告前案紀錄表在卷可稽，素行非佳，且其正值
    壯年，竟不思以正途賺取財物，而侵害他人之財產權，動機
    不良，加以被告係以侵入住宅竊盜此種較重型態犯罪，及考
    量被告所竊前揭財物亦均具相當之價值，足見被害人所受財
    物損失甚鉅，惟部分財物業經被害人領回，有扣押物品清單
    、贓物認領保管單在卷可憑，且被告已與被害人和解，願賠
    償其損失，犯後坦承犯行，犯後態度尚可等一切情狀，量處
    如主文所示之刑，以資儆懲。
五、另被告本件犯罪時間雖係在96年4 月24日以前，本應依中華
    民國九十六年罪犯減刑條例第2 條第1 項第3 款規定，減其
    宣告刑二分之一；惟按中華民國九十六年罪犯減刑條例第5
    條規定：「本條例施行前，經通緝而未於中華民國96年12月
    31日以前自動歸案接受偵查、審判或執行者，不得依本條例
    減刑。」，細繹其意旨，應認為在上揭條例施行（即96年7
    月16日）前經通緝者，而於該條例施行後，仍未克自動歸案
    接受偵查、審判或執行者，即不得獲減刑之寬典。本件被告
    於上開條例施行前之93年1 月15日經本院發佈通緝，而於上
    開條例施行後並未自動歸案，乃係遲至100 年6 月27日始通
    緝到案，此有本院通緝書、撤銷通緝書各1 件在卷足佐。從
    而被告既於上開條例施行前經本院發佈通緝，復未於96年12
    月31日前自動歸案接受審判，依上開條例規定，自不得減刑
    ，附此敘明。末查，本件被告所有而於行竊時所使用之鑰匙
    並未扣案，且尚無積極證據證明仍然存在，為免將來執行困
    難，爰不予宣告沒收，附此敘明。
據上論斷，應依刑事訴訟法第273 條之1 第1 項、第299 條第1
項前段，刑法第2 條第1 項前段、修正前刑法第321 條第1 項第
1 款、第306 條第1 項、第55條後段，判決如主文。
本案經檢察官游忠霖到庭執行職務。
中    華    民    國    100  年    7    月    6      日
                        刑事庭法  官  朱家寬
以上正本證明與原本無異。
如不符本判決，應於判決送達後10日內，向本院提出上訴狀。
中    華    民    國    101  年    3    月    29     日
                              書記官  郭曠傑
附錄本件論罪科刑法條：
刑法第321 條
犯竊盜罪而有左列情形之一者，處6 月以上、5 年以下有期徒刑
：
一  於夜間侵入住宅或有人居住之建築物、船艦或隱匿其內而犯
之者。
二  毀越門扇、牆垣或其他安全設備而犯之者。
三  攜帶兇器而犯之者。
四  結夥三人以上而犯之者。
五  乘火災、水災或其他災害之際而犯之者。
六  在車站或埠頭而犯之者。
前項之未遂犯罰之。
刑法第306 條（侵入住居罪）
無故侵入他人住宅、建築物或附連圍繞之土地或船艦者，處1 年
以下有期徒刑、拘役或3百 元以下罰金。
無故隱匿其內，或受退去之要求而仍留滯者，亦同。